臺灣臺北地方法院刑事判決　　　　　　　96年度易字第1295號
　　公　訴　人　臺灣臺北地方法院檢察署檢察官
　　被　　　告　甲○○
　　　　　　　　　　　　（現另案於臺灣臺北監獄執行中）
　　　　　　　　己○○
　　　　　　　　　　　　（現另案於臺灣士林看守所羈押中）
上列被告等因詐欺案件，經檢察官提起公訴（九十六年度偵字第
一八四九號），因被告等於準備程序中就犯罪事實為有罪陳述，
經合議庭裁定依簡式審判程序審理，本院判決如下：
    主  文
甲○○連續幫助意圖為自己不法之所有，以詐術使人將本人之物
交付，累犯，處有期徒刑捌月，減為有期徒刑肆月，如易科罰金
，以銀元參佰元即新臺幣玖佰元折算壹日。
己○○幫助意圖為自己不法之所有，以詐術使人將本人之物交付
，處有期徒刑參月，如易科罰金，以銀元參佰元即新臺幣玖佰元
折算壹日，減為有期徒刑壹月又拾伍日，如易科罰金，以銀元參
佰元即新臺幣玖佰元折算壹日。
    事  實
一、甲○○(一)1.於民國八十八、八十九年間，分別因偽造文書案
    件，各經臺灣板橋地方法院八十九年度訴字第五九一號判決
    有期徒刑一年四月、本院八十九年度訴字第一五六八號判決
    有期徒刑一年確定，上開二罪經本院九十一年度聲字第四五
    七號裁定應執行有期徒刑二年二月，於八十九年十二月六日
    起算刑期，於九十一年六月二十五日假釋出監，並付保護管
    束，於九十一年十月三日保護管束期滿，視為執行完畢；2.
    於九十二年間，因違反洗錢防制條例案件，經本院九十二年
    度簡字第三三九一號判決有期徒刑四月確定，於九十四年一
    月二十七日起算刑期，於九十四年五月二十六日縮刑期滿執
    行完畢（以上構成累犯）；(二)1.於九十三年間，分別因偽造
    文書、妨害自由案件，各經臺灣高等法院九十四年度上訴字
    第二三三七號判決有期徒刑一年（嗣最高法院九十五年臺上
    字第八二○號駁回上訴確定）、本院九十四年度訴字第四四
    號判決拘役三十日確定；2.於九十五年間，因違反毒品危害
    防制條例案件，經本院九十五年度簡字第五九一號判決有期
    徒刑六月確定；3.於九十五年間，因違反毒品危害防制條例
    案件，經本院九十五年度簡字第二○二九號判決有期徒刑六
    月確定；4.於九十五年間，因詐欺案件，經臺灣高等法院九
    十六年度上易字第七○一號判決有期徒刑六月、六月確定；
    5.前述編號1.之偽造文書（有期徒刑一年）、編號2.之違反
    毒品危害防制條例（有期徒刑六月）、編號4.之詐欺（有期
    徒刑六月、六月）罪，經臺灣高等法院九十六年度聲字第一
    六一六號裁定應執行有期徒刑二年二月，並與編號1.之妨害
    自由（拘役三十日）、編號3.之違反毒品危害防制條例（有
    期徒刑六月）接續執行，自九十五年七月十五日起算刑期，
    指揮書執畢日期九十八年四月十四日（以上不構成累犯）。
二、(一)詎甲○○仍不知悔改，與己○○均明知社會上詐騙案件層
    出不窮，於得預見任意提供自己或第三人之行動電話門號或
    金融帳戶供他人使用，將可能被他人作為詐欺犯罪時使用下
    ，均基於縱有人以其所提供之門號或帳戶實施詐欺取財犯罪
    ，亦不違背其本意之幫助詐欺之未必故意，於九十五年四月
    間某日相偕至臺北縣板橋市某通訊行，由己○○辦理南屏電
    信股份有限公司「0000000000」、「00000
    00000」號行動電話門號預付卡後交予甲○○，甲○○
    則在跳蚤市場雜誌刊登販售廣告，嗣許江維（另經檢察官提
    起公訴）循廣告以每門新臺幣（下同）一千五百元之代價聯
    絡購買前述兩門號，甲○○於九十五年四月底某日在臺北縣
    中和市○○路與景平路口某通訊行前交付該等門號之預付卡
    ；(二)甲○○於九十五年四月底某日交付前述預付卡予許江維
    時，復承前幫助詐欺之概括未必故意，向許江維表示其金融
    帳戶亦願販售，許江維再以一萬二千元之代價向甲○○購買
    其所有之彰化商業銀行信義分行「00000000000
    000」號帳戶，甲○○於兩週後在上開通訊行前交付該帳
    戶之存摺、印鑑、提款卡及密碼予許江維。許江維購買前揭
    門號及帳戶後，旋即意圖為自己不法之所有，在雅虎奇摩拍
    賣網站上，刊登販賣其所偽造之「紅蟹將軍餐廳」餐券、「
    月眉育樂世界」入場券及「劍湖山遊樂世界」入場券（許江
    維偽造餐、票券部分，不能證明甲○○與己○○明知或得預
    見），並留有前揭門號及帳號供購買人聯絡及付款，致如附
    表所示之壬○○等人陷於錯誤，以如附表所示之聯絡及付款
    方式向許江維購買餐、票券，嗣經「紅蟹將軍餐廳」員工郭
    奕良發現餐券係偽造而報警處理，經警於九十五年九月十四
    日下午持搜索票至許江維位於臺北縣三重市○○○路五十九
    之六號三樓住處搜索，循線查悉上情。
三、案經高雄市政府警察局移送臺灣高雄地方法院檢察署呈請臺
    灣高等法院檢察署令轉臺灣臺北地方法院檢察署檢察官偵查
    起訴，因被告等於準備程序中就犯罪事實為有罪陳述，經合
    議庭裁定依簡式審判程序審理。
    理  由
一、上揭事實，業據被告甲○○、己○○於審理中坦承不諱（見
    本院九十六年七月六日審理筆錄），並據證人許江維於偵查
    中證述（見臺灣臺北地方法院檢察署九十六年度偵字第一八
    四九號偵查卷第三一至三二頁），及證人即如附表所示之被
    害人壬○○等人於警詢中證述（見高雄市政府警察局刑事警
    察大隊調查卷第四○至二五四頁）綦詳，且有南屏電信股份
    有限公司九十六年三月二十五日南字資第九六○三○五○○
    九號函檢附之「0000000000」、「000000
    0000」號行動電話門號之申請資料（見同上偵查卷第一
    七、一九、二○頁）、彰化商業銀行信義分行九十五年十月
    二十四日彰信義字第二○五八號函檢附之「0000000
    0000000」號帳戶之開戶及帳戶明細資料（見同上調
    查卷第三四二至三四五頁）附卷可稽，足認被告等於審理中
    出於任意性之自白，均與事實相符而堪採信；又查近來社會
    上詐欺犯案猖獗，犯案者每利用人頭行動電話門號或金融帳
    戶為犯罪工具，若任意提供門號或帳戶予他人使用，將有可
    能遭他人作為詐欺犯罪之工具，此情當為具有社會生活經驗
    之成年人所得認識，被告等任意提供門號或帳戶予他人，有
    容認該物供作他人詐欺犯罪時使用之未必故意，亦甚灼然，
    是本件被告等之犯罪事證明確，應依法論科。
二、論罪科刑方面：
(一)、1.查被告等行為後，刑法於九十四年一月七日修正通過，於
    九十四年二月二日公布，並於九十五年七月一日施行。按行
    為後法律有變更者，適用行為時之法律，但行為後之法律有
    利於行為人者，適用最有利於行為人之法律，現行刑法第二
    條第一項訂有明文。此條規定乃與刑法第一條罪刑法定主義
    契合，而貫徹法律禁止溯及既往原則，係規範行為後法律變
    更所生新舊法律比較適用之準據法，是刑法第二條本身雖經
    修正，但刑法第二條既屬適用法律之準據法，本身尚無比較
    新舊法之問題，應一律適用裁判時之現行刑法第二條規定以
    決定適用之刑罰法律，又本次刑法修正之比較新舊法，應就
    罪刑有關之共犯、未遂犯、想像競合犯、牽連犯、連續犯、
    結合犯，以及累犯加重、自首減輕暨其他法定加減原因（如
    身分加減）與加減例等一切情形，綜其全部罪刑之結果而為
    比較（最高法院九十五年五月二十三日九十五年度第八次刑
    事庭會議決議參照）。關於本件新舊法之比較適用：(1)、刑
    法第三百三十九條第一項詐欺取財罪之法定刑為「五年以下
    有期徒刑、拘役或科或併科一千元以下罰金。」，而依被告
    等行為時之刑法第三十三條第五款規定：「罰金：一元（即
    新臺幣三元）以上」，九十五年七月一日公布施行之刑法第
    三十三條第五款則規定：「罰金：新臺幣一千元以上」，比
    較新、舊法結果，以適用修正前之法律，對被告等較為有利
    ；(2)、九十五年七月一日公布施行之刑法刪除第五十六條連
    續犯之規定，被告甲○○所犯各罪應依數罪併罰之規定分論
    併罰，經比較修正前、後法律，以修正前之法律對被告甲○○較為有利；(3)、依上述法律修正前、後之比較，揆諸前揭
    最高法院決議及修正後刑法第二條第一項所定之「從舊從輕
    」原則，應適用被告等行為時之法律，即修正前刑法等相關
    規定，對被告等均較為有利。2.次查被告等提供行動電話門
    號或金融帳戶供他人使用，為他人之詐欺犯行提供助力，惟
    尚查無被告等有以自己實施詐欺犯罪之意思，而與他人共同
    為詐欺犯罪之犯意聯絡，或被告有直接參與詐欺犯罪之構成
    要件行為分擔之情事，應認被告等均僅構成幫助犯。3.核被
    告甲○○、己○○所為，均係犯刑法第三十條第一項、第三
    百三十九條第一項之幫助詐欺取財罪。
(二)、被告甲○○如事實欄二之(一)及(二)所載之多次幫助詐欺取財犯
    行，時間緊接，方法相同，觸犯構成要件相同之罪名，顯係
    基於概括犯意為之，應依連續犯之規定論以一罪，並加重其
    刑。被告甲○○於八十八、八十九年間，分別因偽造文書案
    件，各經臺灣板橋地方法院八十九年度訴字第五九一號判決
    有期徒刑一年四月、本院八十九年度訴字第一五六八號判決
    有期徒刑一年確定，上開二罪經本院九十一年度聲字第四五
    七號裁定應執行有期徒刑二年二月，於八十九年十二月六日
    起算刑期，於九十一年六月二十五日假釋出監，並付保護管
    束，於九十一年十月三日保護管束期滿，視為執行完畢；又
    於九十二年間，因違反洗錢防制條例案件，經本院九十二年
    度簡字第三三九一號判決有期徒刑四月確定，於九十四年一
    月二十七日起算刑期，於九十四年五月二十六日縮刑期滿執
    行完畢等情，有臺灣高等法院被告前案紀錄表一份在卷可參
    ，其於五年以內故意再犯本件有期徒刑以上之罪，為累犯，
    應依刑法第四十七條第一項之規定，加重其刑，並依法遞加
    之。被告甲○○、己○○如事實欄二之(一)所載共同幫助他人
    詐欺犯罪之行為，因非共同實施正犯之犯罪行為，無刑法第
    二十八條共同正犯之適用，應各負幫助犯之責任（最高法院
    八十二年度臺上字第六○八四號裁判意旨參照），爰均依刑
    法第三十條第二項之規定，按正犯之刑減輕之，被告甲○○
    並依法先加後減之。
(三)、被告甲○○前雖亦因出賣帳戶，經檢察官以其涉犯幫助詐欺
    取財罪嫌提起公訴後，經臺灣高等法院九十六年度上易字第
    七○一號判決有罪確定，惟該案認定被告甲○○係分別於九
    十三年一月十五日、九十四年七月二十八日前某日，出賣其
    所有之文山萬芳郵局帳號「000000－000000－
    0」號、臺北杭南郵局「000000－000000－0
    」號帳戶予真實姓名年籍不詳之詐欺集團成員使用等情，有
    卷附上述案件之聲請簡易判決處刑書、判決書等件可稽，而
    本案認定被告甲○○係於九十五年四月間出賣其所有之彰化
    商業銀行信義分行「00000000000000」號帳
    戶予許江維，且被告甲○○於本案偵查中亦自承兩案帳戶非
    販售予相同之人等情（見臺灣臺北地方法院檢察署九十六年
    度偵字第一八四九號偵查卷第三四頁），揆諸被告甲○○出
    賣本案帳戶之時間，與前案分別相距達二年三月、九月有餘
    ，又係販賣帳戶予不同之人，自難認本案與前案有何實質上
    或裁判上一罪之關係，併為敘明。
(四)、爰審酌被告等均值壯年，不思循合法途徑獲致財富，竟將行
    動電話門號及金融帳戶提供他人詐欺犯罪時使用，影響社會
    正常交易安全，增加被害人尋求救濟之困難，並使犯罪追查
    趨於複雜，惟被告等於犯罪後均坦承犯行，表示悔意，暨被
    告等犯罪行為之分擔及次數、被告等之素行、生活狀況、品
    行、智識程度等一切情狀，分別量處如主文所示之刑；又被
    告己○○行為後，刑法第四十一條易科罰金之折算標準，亦
    由原配合依罰金罰鍰提高標準條例第二條規定（現已刪除）
    提高之銀元一百元至三百元（即新臺幣三百元至九百元），
    修正為新臺幣一千元、二千元、三千元，經比較新、舊法之
    結果，修正後之規定並非較有利於被告己○○，依刑法第二
    條第一項前段，應適用修正前之相關規定，即依修正前刑法
    第四十一條第一項前段之規定諭知易科罰金之折算標準。
(五)、本件被告等犯幫助詐欺取財罪之時間均係於九十六年四月二
    十四日之前，且均無中華民國九十六年罪犯減刑條例所定不
    得減刑之情形，均合於同條例第二條第一項第三款之規定，
    均減被告等前述宣告刑二分之一；又按同條例第九條規定：
    犯最重本刑為五年以下有期徒刑以下之刑之罪，依本條例規
    定減為六月以下有期徒刑、拘役者，應於為減刑裁判時，併
    諭知易科罰金折算之標準，而關於易科罰金之折算標準，如
    前述經比較刑法修正前、後之法律後，以修正前刑法第四十
    一條第一項前段規定之折算標準較為有利，本件被告等經減
    刑後均合於易科罰金之要件，爰併依修正前刑法第四十一條
    第一項前段之規定，就被告等減刑後之刑均諭知易科罰金之
    折算標準。
據上論斷，應依刑事訴訟法第二百七十三條之一第一項、第二百
九十九條第一項前段，刑法第二條第一項前段、第三十條、第三
百三十九條第一項、第四十七條第一項，修正前刑法第五十六條
、第四十一條第一項前段，刑法施行法第一條之一，修正前罰金
罰鍰提高標準條例第二條，現行法規所定貨幣單位折算新臺幣條
例第二條，中華民國九十六年罪犯減刑條例第二條第一項第三款
、第七條、第九條，判決如主文。
本案經檢察官黃士元到庭執行職務
中　　華　　民　　國　九十六　年　　七  　月　二十六　日
  　　　　　　　　　　刑事第八庭　法　官　孫　曉　青
上正本證明與原本無異。
如不服本判決應於送達後十日內向本院提出上訴狀。
                                  書記官　郭　錦　賢
中　　華　　民　　國　九十六　年　　七  　月　三十  　日
附錄本案論罪科刑法條全文
中華民國刑法第三百三十九條
意圖為自己或第三人不法之所有，以詐術使人將本人或第三人之
物交付者，處五年以下有期徒刑、拘役或科或併科一千元以下罰
金。
以前項方法得財產上不法之利益或使第三人得之者，亦同。
前二項之未遂犯罰之。
附表
 ┌──┬────┬───────────┬───────────┐
 │編號│ 被害人 │  　　聯絡方式        │  　　付款方式        │
 ├──┼────┼───────────┼───────────┤
 │ 1  │壬○○  │以許江維在奇摩網站登錄│ 95年5月23日壬○○與許│
 │    │        │之己○○申請之「092542│ 江維相約在臺北縣板橋 │
 │    │        │0611」號行動電話聯絡  │ 市○○路○段板橋監理站│
 │    │        │                      │ 旁之OK便利商店前，以 │
 │    │        │                      │ 現金2300元購買6張「月│
 │    │        │                      │ 眉育樂世界」入場券。 │
 ├──┼────┼───────────┼───────────┤
 │ 2  │丙○○  │以許江維在奇摩網站登錄│ 95年8月14日丙○○與許│
 │    │        │之己○○申請之「092729│ 江維相約在臺北縣板橋 │
 │    │        │3478」號行動電話聯絡  │ 市○○路○段板橋監理站│
 │    │        │                      │ 旁之OK便利商店前，以 │
 │    │        │                      │ 現金4500元購買10張「 │
 │    │        │                      │ 紅蟹將軍餐廳」餐券。 │
 ├──┼────┼───────────┼───────────┤
 │ 3  │戊○○  │以許江維在奇摩網站登錄│ 95年5月20日戊○○委託│
 │    │庚○○  │之己○○申請之「092542│ 庚○○匯款現金3700元 │
 │    │        │0611」號行動電話聯絡  │ 至甲○○申請之彰化銀 │
 │    │        │                      │ 行「00000000000000」 │
 │    │        │                      │ 號帳戶，購買10張「月 │
 │    │        │                      │ 眉育樂世界」入場券； │
 │    │        │                      │ 另庚○○本人亦購5張，│
 │    │        │                      │ 於95年5月30日匯款5550│
 │    │        │                      │ 元入前揭帳戶。       │
 ├──┼────┼───────────┼───────────┤
 │ 4  │丁○○  │以許江維在奇摩網站登錄│ 95年5月19日丁○○與許│
 │    │        │之己○○申請之「092542│ 江維在丁○○住處旁之 │
 │    │        │0611」號行動電話聯絡  │ 統一超商前，以現金   │
 │    │        │                      │ 3700元購買10張「月眉 │
 │    │        │                      │ 育樂世界」入場券。   │
 ├──┼────┼───────────┼───────────┤
 │ 5  │辛○○  │以許江維在奇摩網站登錄│ 95年8月7日辛○○與許 │
 │    │        │之己○○申請之「092729│ 江維在臺北縣新店市市 │
 │    │        │3478」號行動電話聯絡  │ 公所前，以現金7680元 │
 │    │        │                      │ 購買17張「紅蟹將軍餐 │
 │    │        │                      │ 廳」餐券。           │
 ├──┼────┼───────────┼───────────┤
 │ 6  │乙○○  │以許江維在奇摩網站登錄│ 95年5月25日乙○○匯款│
 │    │        │之己○○申請之「092542│ 4810元至甲○○申請之 │
 │    │        │0611」號行動電話聯絡  │ 彰化銀行「00000000000│
 │    │        │                      │ 100」號帳戶，購買13張│
 │    │        │                      │ 「月眉券育樂世界」入 │
 │    │        │                      │ 場券。               │
 └──┴────┴───────────┴───────────┘
